臺灣高等法院民事裁定　　　　　　　　 100年度聲再字第61號
聲　請　人　基聖股份有限公司（原名偉強股份有限公司）
法定代理人　謝慶鐘
上列聲請人因與相對人王冠智等返還不當得利事件，對於中華民
國100年10月12日本院100年度聲再字第24號確定裁定聲請再審，
本院裁定如下：
    主  文
聲請駁回。
聲請訴訟費用由聲請人負擔。
    理  由
一、本件聲請再審意旨略以：本院100年度聲再字第24號確定裁
    定（下稱原確定裁定）逕以最高法院61年台再字第137號、
    70年台再字第35號判例、69年度第3次民事庭會議決定(一)、
    (四)及固定「定型負面理由之判例」不法判例充當裁判基礎，
    違背民事訴訟法第507條、第505條前段、第501條第1項第3
    款、第4款之規定及論理法則，並抵觸司法院大法官釋字第
    177、185、256、482、592號解釋，其適用法規顯有錯誤；
    又原確定裁定不理會法規及解釋兼禁止令之規定，使用上訴
    編訴訟程序法，恝置伊於前訴訟程序提出書狀所載「限制單
    項攻防方法之意見表示及法律上之意見」之具體再審理由不
    論，亦有裁判不適用法規或適用不當之顯然錯誤；另原確定
    裁定錯誤認定伊不得聲請返還所繳納前24次裁判費及退還預
    繳之裁判費云云，違背政府設置民事訴訟裁判法官之目的及
    再審立法之目的，爰依民事訴訟法第507條準用第496條第1
    項第1款之規定聲請再審，兼合併廢棄本院81年度上字第462
    號確定判決云云。
二、本件聲請係就原確定裁定為再審，必須聲請人合法表明原確
    定裁定有何再審事由，經本院認定有理由後，始有進一步對
    原確定裁定為實體審查，並於本院認定聲請人主張應廢棄該
    確定裁定之再審理由正當後，始有按聲請人聲明之順序，逐
    步回溯審查聲請人所主張廢棄歷來確定裁定、判決之理由是
    否合法正當餘地。查：本院原確定裁定係以聲請人未表明本
    院99年度聲再字第53號確定裁定本身有如何合於法定再審事
    由之具體情事，非屬合法而裁定駁回其聲請，業經本院調閱
    上開卷宗查閱無誤。本件聲請人已於書狀具體載明原確定裁
    定有民事訴訟法第496條第1項第1款規定之再審事由（本院
    卷第4-9頁），其再審之聲請即為合法，至其情形是否果屬
    實在，則為其再審聲請有無理由之問題。
三、聲請人固主張原確定裁定有民事訴訟法第496條第1項第1款
    之再審事由而聲請再審。惟：
  (一)民事訴訟法第507條準用第496條第1項第1款所謂適用法規顯
    有錯誤，係指確定裁定違背法規或現存判例解釋者而言（最
    高法院71年台再字第210號判例參照），足見現存判例得為
    裁判之依據。又最高法院決議亦得據為裁判法律見解之參考
    。本件再審聲請人於前訴訟程序未具體指明本院98年度聲再
    字第53號確定裁定究有如何合於民事訴訟法第496條第1項第
    1款之法定再審原因，既為原確定裁定所確定之事實，則原
    確定裁定適用民事訴訟法第507條準用第501條第1項第4款之
    規定，認再審聲請人之再審聲請為不合法，其適用法規並無
    錯誤，難謂有何違背立法意旨或法規之社會機能，就法律事
    實所為之價值判斷之論理法則。
  (二)又最高法院61年台再字第137號、70年台再字第35號判例、
    69年度第3次民事庭會議決定(一)、(四)之法律見解，係謂表明
    再審事由應指明具體情事，未表明再審事由應以再審聲請不
    合法駁回，經核既未違背民事訴訟法第507條、第501條第1
    項第3、4款、第502條、第505條前段之規定，亦未抵觸司法
    院大法官會議釋字第177、185、256、482號解釋，且上開判
    例、決議迄未經最高法院廢止或公告不予援用，復未經司法
    院大法官會議解釋宣告違憲而停止適用，是原確定裁定以之
    據為裁定基礎，亦無適用法規顯有錯誤之可言。
  (三)聲請人復以原確定裁定恝置其於前訴訟程序提出書狀所載「
    限制單項攻防方法之意見表示及法律上之意見」之具體再審
    理由不論，亦有裁判不適用法規或適用不當之顯然錯誤云云
    。然所謂適用法規顯有錯誤，係指確定判決就事實審法院所
    確定之事實適用法規顯有錯誤而言；至事實審法院認定事實
    錯誤、調查證據欠週，或判決不備理由，均與適用法規顯有
    錯誤有間，不在本款適用之列。本件原確定裁定已認定聲請
    人未具體指明本院99年度聲再字第53號確定裁定有何再審理
    由而不合法，業如前述，縱原確定裁定漏未斟酌上情而有認
    定事實錯誤之情，仍難謂原確定裁定適用法規顯有錯誤。從
    而，本件聲請人以原確定裁定有民事訴訟法第496條第1項第
    1款適用法規顯有錯誤為由聲請再審，顯無理由，應予駁回
    。
四、又「裁定」已經確定，而有民事訴訟法第496條第1項或第
    497條之情形者，得準用同法第5編之規定「聲請再審」，為
    同法第507條所明定；此與同法第496條第1項及第497條所定
    「再審之訴」，係對於「確定終局判決」聲明不服者有異。
    且對於確定裁定聲請再審既規定「準用」關於再審之訴之規
    定，自僅於性質上相類而不相互牴觸之範圍內為適用，並非
    完全一體適用。而對確定裁定聲請再審，既不涉判決之形式
    ，民事訴訟法亦未規定應以「判決」之方式為之，依民事訴
    訟法第220條規定，自應以裁定行之。本件聲請人對原確定
    裁定聲請再審之程式固為合法，但其所提理由不合民事訴訟
    法第496條第1項第1款之再審事由，業如前述，本院自無從
    審查聲請人主張應廢棄該確定裁定之再審理由正當，進而回
    溯審查聲請人所主張廢棄歷來確定裁定、判決之理由，即無
    從進行本案審判程序。是聲請人一併求取本院作成裁定書及
    判決書各1份云云，容有誤會。
五、對於確定之裁定聲請再審者，徵收裁判費新臺幣1,000元，
    民事訴訟法第77條之17第2項定有明文；又民事訴訟係當事
    人請求司法機關確定其私權之程序，繳納裁判費乃為聲請再
    審之要件。本件聲請人就本院81年度上字第462號確定判決
    聲請再審，歷經本院多次以裁定駁回，聲請人復就本院駁回
    再審之確定裁定聲請再審，亦經本院先後以裁定駁回確定（
    參本院卷第3頁反面），聲請人既未撤回對於前述確定判決
    、裁定之再審聲請（民事訴訟法第83條規定參照），即不得
    請求退還先後24次聲請再審之裁判費，附此敘明。
六、據上論結，本件再審之聲請為顯無理由，依民事訴訟法第
    507條、第502條第2項、第95條、第78條，裁定如主文。
中    華    民    國   100    年    12    月    7     日
                    民事第十八庭
                        審判長法  官  李慈惠
                              法  官  賴惠慈
                              法  官  胡宏文
正本係照原本作成。
不得抗告。
中    華    民    國   100    年    12    月    7     日
                              書記官  王增華